【裁判字號】    98,抗,367
【裁判日期】    981102
【裁判案由】    聲請定其易科罰金之折算標準
【裁判全文】
臺灣高等法院高雄分院刑事裁定           98年度抗字第367號
抗  告  人
即 受 刑人    甲○○
上列抗告人因聲請定其易科罰金之折算標準案件，不服臺灣高雄
地方法院中華民國98年10月6 日裁定（98年度審聲字第3819號）
，提起抗告，本院裁定如下：
    主  文
抗告駁回。
    理  由
一、本件抗告意旨略以：抗告人即受刑人甲○○因違反臺灣地區
    與大陸地區人民關係條例等案件，分別經臺灣高雄地方法院
    及臺灣高等法院高雄分院以94年度訴字第3078號、95年度上
    訴字第1094號各判處有期徒刑5 月、10月確定。其中有期徒
    刑5 月部分已執行完畢，經臺灣高雄地方法院檢察署通知到
    案執行有期徒刑10月部分，因該部分符合中華民國九十六年
    罪犯減刑條例規定，應可減為有期徒刑5 月，經向檢察官提
    出質疑後，檢察官向原審法院聲請定易科罰金之折算標準，
    結果竟遭駁回。原裁定雖謂本案經臺灣高等法院高雄分院以
    98年度聲減字第117 號裁定減刑，並定應執行有期徒刑6 月
    ，抗告人不知原應減刑為有期徒刑5 月，何以變成有期徒刑
    6 月；又原裁定雖敘明抗告人係犯臺灣地區與大陸地區人民
    關係條例第79條第1 項之規定，非最高本刑5 年以下有期徒
    刑之罪，然本案確定判決係判處抗告人未遂罪，自不能以既
    遂罪論處，則本件減刑後應為有期徒刑5 月，原裁定顯有不
    當，為此提起抗告，請求撤銷原裁定云云。
二、原裁定略以：(一)聲請意旨略以：受刑人甲○○因違反臺灣地
    區與大陸地區人民關係條例案件，分別經臺灣高雄地方法院
    及臺灣高等法院高雄分院以94年度訴第3078號、95年度上訴
    字第1094號各判處有期徒刑5 月、10月確定，嗣經臺灣高等
    法院高雄分院以98年度聲減字第117 號裁定減刑並定應執行
    刑有期徒刑6 月確定，因其所犯之罪原為最重本刑5 年以下
    有期徒刑之罪，本院未為易科罰金之諭知，原無不合。惟因
    刑法第41條規定，業已修正為「犯最重本刑為5 年以下有期
    徒刑之刑之罪而受6 個月以下有期徒刑或拘役之宣告，因身
    體、教育、職業、家庭之關係或其他正當事由，執行顯有困
    難者，得以1 元以上3 元以下折算1 日，易科罰金。」，並
    於90年1 月10日公布施行。本件受刑人所犯之罪既為最重本
    刑為5 年以下有期徒刑之罪，且依90年1 月10日公布施行之
    刑法施行法第3 條之1 規定「修正施行之刑法第41條之規定
    ，於90年1 月4 日刑法修正施行前，已裁判確定之處罰，未
    執行或執行未完畢者，亦適用之。」檢察官自應參照司法院
    院字第1356號及第1397號之解釋，向本院聲請裁定諭知易科
    罰金之標準，以為受刑人請求時，作為准許執行易科罰金之
    依據等語。(二)按犯最重本刑為5 年以下有期徒刑以下之刑之
    罪，而受6 個月以下有期徒刑或拘役之宣告者，得以新臺幣
    1 千元、2 千元或3 千元折算一日，易科罰金，此為刑法第
    41條第1 項前段所明定。又判決主文如漏未記載得易科罰金
    之標準，被告及檢察官固均有定易科罰金折算標準之聲請權
    ，惟仍以原裁定漏未記載得易科罰金為限。(三)查受刑人因違
    反臺灣地區與大陸地區人民關係條例案件，分別經本院及臺
    灣高等法院高雄分院以94年度訴第3078號、95年度上訴字第
    1094號各判處有期徒刑5 月、10月確定，嗣經臺灣高等法院
    高雄分院以98年度聲減字第117 號裁定減刑並定應執行刑有
    期徒刑6 月確定，固有上開判決書2 紙及裁定書1 紙在卷可
    憑，惟受刑人於95年度上訴字第1094號案件所犯臺灣地區與
    大陸地區人民關係條例第79條第1 項之規定，其法定刑為「
    1 年以上7 年以下有期徒刑，得併科新臺幣100 萬元以下罰
    金」，非屬最重本刑5 年以下有期徒刑以下之刑之罪，而與
    刑法第41條第1 項前段之規定不符，是前開判決及裁定均無
    漏未記載得易科罰金之情形，故本件聲請自屬無理由，應予
    駁回等語。
三、經查：
  (一)按數罪併罰案件，在所裁定之執行刑尚未執行完畢前，各案
    之宣告刑不發生執行完畢之問題，故裁判確定前犯數罪而併
    合處罰之案件，有二以上之裁判，應依刑法第51條第5 款至
    第7 款定應執行之刑時，最後事實審法院即應據該院檢察官
    之聲請，以裁定定其應執行之刑，殊不能因數罪中之一部分
    犯罪之刑業經執行完畢，而認檢察官之聲請為不合法，予以
    駁回，最高法院47年台抗字第2 號判例意旨可資參照。本件
    受刑人因違反臺灣地區與大陸地區人民關係條例案件，分別
    經臺灣高雄地方法院及本院以94年度訴第3078號、95年度上
    訴字第1094號各判處有期徒刑5 月、10月確定，嗣經本院以
    98年度聲減字第117 號裁定減刑並定應執行刑有期徒刑6 月
    確定，有上開判決書2 紙及裁定書1 紙在卷可憑，核無不合
    。抗告人徒以上開判處有期徒刑5 月部分已執行完畢為由，
    認另有期徒刑10月部分，符合中華民國九十六年罪犯減刑條
    例規定，應減為有期徒刑5 月云云，顯有誤會。
  (二)又抗告人於95年度上訴字第1094號案件係犯臺灣地區與大陸
    地區人民關係條例第79條第1 項之規定，其法定刑為「1 年
    以上7 年以下有期徒刑，得併科新臺幣100 萬元以下罰金」
    ，非屬最重本刑5 年以下有期徒刑以下之刑之罪，而與刑法
    第41條第1 項前段之規定不符，是前開判決及裁定均無漏未
    記載得易科罰金之情形，故檢察官就上開定應執行刑有期徒
    刑6 月之裁定聲請定易科罰金之折算標準，即屬無理由，原
    審因而裁定駁回檢察官之聲請，於法並無不合，抗告人空言
    指摘原裁定不當，為無理由，應予駁回。
四、據上論結，應依刑事訴訟法第412 條，裁定如主文。
中    華    民    國    98    年    11    月    2     日
                  刑事第九庭    審判長法  官  莊秋桃
                                      法  官  范惠瑩
                                      法  官  裕斗
以上正本證明與原本無異。
如不服本裁定應於送達後5 日內向本院提出抗告狀。
中    華    民    國    98    年    11    月    2     日
                                      書記官  張宗芳


司法院資訊處製作；財團法人民間司法改革基金會備份。
